臺灣臺北地方法院民事判決　　　　　　92年度保險字第192 號
　　原　　　告　華南產物保險股份有限公司
　　法定代理人　丙○○
　　訴訟代理人　蔣瑞琴律師
　　複代理人　　乙○○
　　被　　　告　環世國際物流股份有限公司
　　法定代理人　甲○○
　　被　　　告　美商環世國際物流有限公司【Round-The-
　　　　　　　　World(U.
　　法定代理人　甲○○
　　共　　　同
　　訴訟代理人　謝文倩律師
　　　　　　　　陳美玲律師
　　複代理人　　駱淑娟律師
當事人間請求損害賠償事件，本院於民國93年12月28日辯論終結
，判決如下：
    主    文
原告之訴及其假執行之聲請均駁回。
訴訟費用由原告負擔。
    事實及理由
甲、程序方面：
    按法律行為發生債之關係者，其成立要件及效力，依當事人
    意思定其應適用之法律。當事人意思不明時，同國籍者依其
    本國法。國籍不同者依行為地法，行為地不同者以發要約通
    知地為行為地，如相對人於承諾時不知其要約通知地者，以
    要約人之住所地視為行為地；又關於由侵權行為而生之債，
    依侵權行為地法。但中華民國法律不認為侵權行為者，不適
    用之。侵權行為之損害賠償及其他處分之請求，以中華民國
    法律認許者為限；另債權之讓與，對於第三人之效力，依原
    債權之成立及效力所適用之法律，涉外民事法律適用法第6
    條第1 項、第2 項、第9 條、第7 條分別定有明文。查本件
    被告美商環世國際物流有限公司【Round-The-World(U.S.A.
     )Corp 】 （下稱美商環世公司）為外國法人，是原告提起
    本件訴訟，自屬涉外事件而有準據法適用之問題。又查，原
    告係本於訴外人伊諾斯股份有限公司（下稱伊諾斯公司）與
    美商環世公司之代理人環世國際物流股份有限公司（下稱台
    灣環世公司）所簽訂之運送契約及侵權行為之法律關係請求
    被告負連帶損害賠償責任，當係屬運送契約之效力及侵權行
    為債之關係，應依上開法律規定定其應適用之法律。另本件
    伊諾斯公司與被告美商環世公司既無約定準據法，自無從依
    當事人意思定其應適用之法律。惟美商環世公司既授權台灣
    環世公司在台灣簽發載貨證券，且伊諾斯公司委運之貨物係
    在加拿大溫哥華港外落海，依上開涉外民事法律適用法規定
    ，就原告得否主張被告負責，應適用之準據法應分別為我國
    之法律及加拿大之法律，先予敘明。
乙、實體方面：
一、原告起訴主張：伊諾斯公司於民國91年10月26日委託被告美
    商環世公司將內裝有crystal brown rubber rolls貨物一批
    、編號UGMU0000000 號之貨櫃乙只（下稱系爭貨櫃），自中
    國大陸之青島運送至美國曼菲斯，被告台灣環世公司並以美
    商環世公司之代理人身分，代為簽發編號PE31LT011 號之載
    貨證券交付伊諾斯公司，並將系爭貨櫃交由「Edward
    Pawlus」（意揆輪，下稱系爭郵輪）運送。嗣系爭貨櫃於運
    致系爭貨櫃內之貨物全部滅失。又系爭貨物價值美金（下同
    ）29,680元，原告為系爭貨物之保險人，已依約賠付伊諾斯
    公司，伊諾斯公司並將其對系爭貨物之求償權利讓與原告。
    為此，爰依運送契約、侵權行為、債權讓與及保險代位之法
    律關係暨民法總則施行法第15條之規定提起本件訴訟等語，
    並聲明：（一）被告應連帶給付原告29,680 元 ，及自起訴
    狀繕本送達之翌日起至清償日止按年息百分之五計算之利息
    。（二）原告願供擔保請准宣告假執行。
二、被告美商環世公司辯稱：系爭郵輪具備完全之堪航能力，且
    所有貨物於裝載時均依照傭船契約中的裝載計畫放置，其綑
    紮亦均經資深水手與水手長檢查完成。至於系爭貨櫃之所以
    落海，係因颱風之不可抗力所致，依海商法第69條第4 款之
    規定，被告美商環世公司自無庸負責。又原告自始即未證明
    被告美商環世公司有何故意或過失之侵害行為，是原告依侵
    權行為之法律關係請求被告美商環世公司負賠償責任，顯屬
    無據。退步言之，縱被告美商環世公司應就系爭事故負賠償
    責任，惟被告美商環世公司遲至93年10月間方收受原告之貨
    損通知書，依民法第666 條之規定，原告之請求權業已罹於
    時效等語。被告台灣環世公司除前揭抗辯外，另以：原告並
    未舉證證明系爭貨物之目的地市價，逕以系爭貨物商業發票
    上所載之貨價請求，要屬無據等語置辯。並均聲明：原告之
    訴及其假執行之聲請均駁回。如受不利判決，願供擔保請准
    免為假執行。
三、兩造不爭執之事實：
    伊諾斯公司於91年10月26日委託被告美商環世公司將系爭貨
    櫃自中國大陸之青島運送至美國曼菲斯，被告台灣環世公司
    並以美商環世公司之代理人身分，代為簽發編號PE31LT011
    號之載貨證券交付伊諾斯公司，並將系爭貨櫃交由系爭郵輪
    運送。嗣系爭貨櫃於運送途中落海，並致系爭貨櫃內之貨物
    全部滅失。原告為系爭貨物之保險人，已依約賠付伊諾斯公
    司，伊諾斯公司並將其對系爭貨物之求償權利讓與原告。
四、得心證之理由：
    本件兩造所爭執之處，應在於系爭貨物滅失之原因為何？被
    告美商環世公司可否免責？原告之請求權有無罹於時效及其
    可請求之損害額為若干？茲分述如下：
（一）按運送人對於運送物之喪失、毀損或遲到，應負責任。但
      運送人能證明其喪失、毀損或遲到，係因不可抗力或因運
      ；因天災所發生之毀損或滅失，運送人不負賠償責任，民
      法第634條、海商法第69條第4款分別定有明文。
（二）經查，系爭郵輪自青島出發，目的地為加拿大溫哥華，途
      經上海、釜山、函館及名古屋，而於91年11月2 日自日本
      名古屋出發，航行其固定之名古屋至加拿大溫哥華之航程
      。嗣於91年11月11日，系爭郵輪意外收到華盛頓DC國家氣
      象服務中心所發出的航行警報電傳與強化船隊呼叫的颱風
      警報，即在北太平洋的低氣壓，夾帶著風速35至45公里的
      強風與浪高10至28呎的海浪，正向東南方、東北方或東方
      移動，且風浪將逐漸加強。依傭船契約之指示，船長仍依
      原來方向航行。91年11月12日，風力增強至蒲福氏風力級
      數10至11級，系爭郵輪於其時左右搖擺、前後傾斜，角度
      約為25至30度間。其後約在91年11月12日上午7 時55分至
      下午3 時55分許，由於惡劣天候導致連結的繫桿與扭轉鎖
      斷裂損毀，使得包含系爭貨櫃在內之十只貨櫃落海，且縱
      使為正確之裝載、綑紮與緊固亦無法避免。故本意外事件
      的肇因為惡劣天候，且其為無法預期與不可避免等情，有
      原告提出青島三達海事諮詢服務有限公司出具之公證報告
      在卷可稽（參本院卷第152 至153 、15 5、157 頁）。又
      系爭郵輪自名古屋出發航行至溫哥華之前，船長係依據其
      自己之認知及經驗決定航線，並參照國際海事衛星的海事
      航線圖及氣象報告。而系爭貨櫃係依照傭船契約中的裝載
      計畫放置於郵輪內．且系爭貨櫃的綑紮均經資深水手及水
      手長檢查完畢，而船員在航程中每隔一天就貨櫃的綑紮狀
      況亦均會進行檢視，當時並未發現任何異狀等節，亦有系
      爭郵輪之船長、大副、三副出具之聲明書附卷足憑（參本
      院卷第79至81、83、86至87頁）。準此，運送人就系爭貨
      櫃之堆存、保管顯然已盡必要之注意及處置。至於系爭貨
      櫃之所以落海係因系爭郵輪於航程途中遭逢颱風所致，核
      與系爭郵輪之適航及適載能力暨運送人就系爭貨櫃之堆存
      、保管是否有為必要之注意及處置無涉，揆諸首開規定，
      被告美商環世公司就系爭貨物之滅失自不負賠償責任。又
      被告美商環世公司既不負賠償責任，被告台灣環世公司依
      民法總則施行法第15條之規定亦無庸負連帶責任。
五、綜上所述，本件貨損是肇因於天災所致，被告美商環世公司
    並無可歸責之原因。從而，原告依運送契約、侵權行為、債
    權讓與及保險代位之法律關係暨民法總則施行法第15條之規
    定請求被告連帶給付29,680元，及自起訴狀繕本送達之翌日
    起至清償日止按年息百分之五計算之利息，即無理由，不應
    准許。又原告之訴既經駁回，其所為假執行之聲請亦失所附
    麗，一併駁回之。
六、兩造其餘之攻擊或防禦方法及未經援用之證據，經本院斟酌
    後，認為均不足以影響本判決之結果，自無逐一詳予論駁之
    必要，併此敘明。
七、訴訟費用負擔之依據：民事訴訟法第78條。
中　　華　　民　　國　　94　　年　　1 　　月　　11　　日
                                  民事第五庭法官 林秀圓
右為正本係照原本作成
如對本判決上訴，須於判決送達後廿日內向本院提出上訴狀
中　　華　　民　　國　　94　　年　　1 　　月　　11　　日
                                          書記官 林蓮女
